臺灣高等法院高雄分院刑事判決　　　　 94年度上易字第364號
上　訴　人　臺灣高雄地方法院檢察署檢察官
被　　　告　甲○○
上列上訴人因被告詐欺案件，不服臺灣高雄地方法院94年度易字
第462 號中華民國94年4 月13日第一審判決（起訴案號：臺灣高
雄地方法院檢察署93年度偵續字第15號），提起上訴，本院依簡
式審判程序判決如下：
    主  文
原判決撤銷。
甲○○連續幫助意圖為自己不法之所有，以詐術使人將本人之物
交付，處有期徒刑陸月，如易科罰金，以佰元折算壹日。
    事  實
一、甲○○可預見將自己之身分證、金融帳戶暨支票供他人使用
    ，可能幫助他人遂行詐欺取財之犯罪目的，竟仍以縱有人以
    其身分證、金融帳戶暨支票實施詐欺取財犯行，亦不違背其
    本意，竟基於概括幫助之犯意，於90年12月間及翌年1 月間
    ，連續以每本支票新臺幣（下同）15,000元之代價將其分別
    先後向大眾商業銀行（下簡稱大眾銀行）博愛分行與高雄市
    農會信用部新庄分部（下簡稱高雄市農會）申請開立之支票
    存款帳戶（大眾銀行帳號：000000000000號、高雄市農會帳
    號000000000 號）完成之前開帳戶印鑑與身分證，經由自稱
    「張志平」之成年男子之介紹，交付予綽號「龍仔」之成年
    男子，供該詐騙集團以甲○○之身分與申領之支票，向不特
    定之公司行號詐騙貨物之用。嗣於91年6 月間，前開詐騙集
    團分別以甲○○之名義，前往臺南縣永康市○○路65號之健
    瀚不銹鋼股份有限公司（下稱健瀚公司）與高雄縣大寮鄉○
    ○路84號之鵬宇國際股份有限公司（下簡稱鵬宇公司）工廠
    ，佯稱其為「宇紳五金企業有限公司」、「宇聖企業行」之
    負責人，目前債信良好，致健瀚公司不疑有他陷於錯誤，而
    先後於91年6 月12日與同年月20日交付價值194,229 元與
    198,171 元之鋼材，鵬宇公司亦陷於錯誤而交付價值273,39
    2 元之貨物。嗣健瀚公司所持該詐騙集團交付發票人為甲○
    ○之同額支票2 張到期均不獲兌現，鵬宇公司屆期未收到原
    約定交付發票人為甲○○之貨款支票，且均催繳無著後，健
    瀚公司與鵬宇公司始知受騙。
二、案經健瀚不銹鋼股份有限公司、鵬宇國際股份有限公司訴由
    台灣高雄地方法院檢察署檢察官偵查起訴。
    理  由
一、上開事實業據被告甲○○於偵查中、原審及本院審理中坦承
    不諱，核與告訴人健瀚公司告訴代理人杜瑜庭、告訴人鵬宇
    公司告訴代理人曾仁祺於偵查中之指訴內容相符，並有發票
    人為「甲○○」之大眾銀行與高雄市農會支票各1 紙、法務
    部票據信用資訊連結作業查詢明細表、土地銀行中山分行（
    帳號000000000000號）華南銀行北高雄分行（帳戶00000000
    0000號）、大眾銀行與高雄市農會之開戶資料各1 份在卷可
    查；罪證明確，被告犯行堪以認定。
二、按刑法上之幫助犯，係對於犯罪與正犯有共同之認識，而以
    幫助之意思，對於正犯資以助力，而未參與實施犯罪之行為
    者而言（最高法院75年度台上字第1509號、88年度台上字第
    1270號判決意旨參照）；是以，如未參與實施犯罪構成要件
    之行為，且係出於幫助之意思提供助力，即屬幫助犯，而非
    共同正犯。核被告所為，係犯刑法第30條第1 項前段、第
    339 條第1 項幫助詐欺取財罪。又被告先後幫助詐欺犯行，
    時間密接，手法相同，所犯又係同一罪名之罪，顯係基於概
    括之犯意，反覆實施，應依連續犯之規定論以一罪，並加重
    其刑。又被告幫助他人犯罪為從犯，應依刑法第30條第2項
    之規定，按正犯之刑減輕之，並依法先加後減之。
三、原審予以被告論科，固非無見，惟查(一)被告犯罪所生之危害
    非輕，且未與告訴人達成民事和解，而原判僅判處被告拘役
    55日，量刑顯屬過輕不當，自有未合。(二)被告先後2 次之幫
    助詐欺犯行，係基於概括之犯意，反覆實施，應依連續犯之
    規定論以連續幫助詐欺一罪，而原判決認被告應成立幫助連
    續詐欺罪，自有適用法則不當之失，亦有未合。公訴人上訴
    意旨執前開(一)情詞，指摘原判決不當，為有理由，及原判決
    有上述(二)之可議，自應由本院將原判決撤銷改判。審酌被告
    為一己之私利提供帳戶及支票供他人使用以逃避犯罪之查緝
    ，嚴重破壞社會治安及有礙金融秩序，惡性非輕，惟念被告
    尚無犯罪前科，有臺灣高等法院被告前案紀錄表1 紙在卷可
    稽，犯罪後坦承犯行，態度尚佳及被告現罹患肝硬化，有長
    庚紀念醫院高雄分院診斷證明書1 紙在卷可考，健康不佳等
    一切情狀，量處如主文第2 項所示之刑，並諭知如易科罰金
    ，以300 元折算1 日。
據上論斷，應依刑事訴訟法第369 條第1 項前段、第364 條、第
299 條第1 項前段、第273 條之1 第1 項，刑法第56條、第339
條第1 項、第30條第1 項前段、第2 項、第41條第1 項，罰金罰
鍰提高標準條例第1 條前段、第2 條，判決如主文。
本案經檢察官彭南雄到庭執行職務。
中　　華　　民　　國　　94　　年　　8 　　月　　11　　日
                  刑事第三庭    審判長法  官  周賢銳
                                      法  官  黃仁松
                                      法  官  謝宏宗
以上正本證明與原本無異。
本判決不得上訴。
中　　華　　民　　國　　94　　年　　8 　　月　　15　　日
　　　　　　　　　　　　　　　　　　　書記官  賴梅琴
附錄本件判決論罪科刑法條：
中華民國刑法第339條第1項
(普通詐欺罪)
意圖為自己或第3 人不法之所有，以詐術使人將本人或第3 人之
物交付者，處5 年以下有期徒刑、拘役或科或併科1,000 元以下
罰金。
                                                      Q
